臺灣彰化地方法院民事判決　九十三年度訴字第五四○號
　　原　　　告　丁○○
　　被　　　告　乙○○
　　訴訟代理人　甲○○
　　　　　　　　丙○○
右當事人間請求分割共有物事件，本院於民國九十三年十一月十二日言詞辯論終結，
判決如左：
    主      文
兩造共有坐落彰化縣大村鄉○○段第四四三之二地號、地目田、面積六七０七平方公
尺土地，應分割如附圖所示，編號甲面積五二二０平方公尺土地，分歸被告取得；編
號乙面積一四八七平方公尺土地，分歸原告取得。
訴訟費用由原告負擔七０二九分之一五五八，餘由被告負擔。
    事實及理由
一、原告主張坐落彰化縣大村鄉○○段第四四三之二地號、地目田、面積六七０七平
    方公尺之系爭土地，為兩造共有，應有部分比例為原告七０二九分之一五五八、
    被告七０二九分之五四七一，兩造所有上開土地可以分割，且原告之抵押權人彰
    化縣大村鄉農會已同意將抵押權轉載於原告分得之土地，然就系爭土地分割經聲
    請調解仍不成立，為此，原告訴請判決分割系爭土地如附圖所示等語。
二、被告則謂：系爭土地上被告已設有抽水機房，分割時應將此部分分給被告，以前
    雖有協議，各自辦理土地分割事宜，費用各自負擔，原告之債務抵押權登記要轉
    載於原告分得土地名下，雙方於土地交接處設立磚造田埂，原告要移除水利地之
    涵管，被告並無拒絕分割情形，訴訟費用由原告負擔，而現在的主張與協議仍略
    有不同等語。
三、原告主張系爭土地為兩造共有，應有部分比例如前所示，系爭土地並無因物之使
    用目的不能分割，或不分割之協議等情形，兩造就土地分割無法達成協議等事實
    ，業據提出土地登記簿謄本、調解不成立證明書為證，被告雖辯稱曾有分割協議
    等語，惟兩造均認現在希望以保留被告之抽水機房分給被告，而以附圖所示分割
    方法為分割，此與該協議仍有不同，顯然兩造就分割方法均有更新之意，系爭土
    地亦符合農業發展條例第十六條第一項第四款「八十九年一月四日修正施行前之
    共有耕地，得分割為單獨所有」之規定，故原告請求依民法第八百二十三條第一
    項、第八百二十四條第二項之規定判決分割系爭土地，洵屬有據，應予准許。
四、共有人因共有物分割之方法不能協議決定，而提起請求分割共有物之訴，應由法
    院斟酌當事人之聲請、共有物之性質、經濟效用及全體共有人之利益等公平決定
    之。經查：系爭土地為兩造從事農業使用，僅有被告所建之抽水機房一間坐落其
    上，兩造均同意以將被告之抽水機房分給被告，並以此為基準繪製分割線如附圖
    所示等情，業經本院會同彰化縣員林地政事務所人員赴現場履勘屬實，且有勘驗
    筆錄、附圖及土地複丈成果圖在卷足憑。系爭土地之分割方法，本院斟酌兩造均
    同意附圖所示之分割方法，維持被告之抽水機房並分給被告，堪認如附圖所示之
    分割方法，符合共有人之利益，值得採用，爰判決系爭土地之分割方法為如主文
    第一項所示。
五、本件分割共有物事件，如由敗訴之被告負擔訴訟費用，則顯失公平，爰命勝訴之
    原告負擔一部分訴訟費用。
六、本件判決之基礎已臻明確，兩造其餘攻擊防禦方法，於判決結果不生影響，無庸
    一一論列，併此敘明。
據上論結：本件原告之訴為有理由，依民事訴訟法第八十條之一，判決如主文。
中　　　華　　　民　　　國　　九十三　　年　　十一　　　月　　二十六　　日
                                臺灣彰化地方法院民事第一庭
~B法　　　官　陳弘仁
右為正本係照原本作成。
如對本判決上訴，應於判決送達後二十日內向本院提出上訴狀。
~B法院書記官　王振州
中　　　華　　　民　　　國　　九十三　　年　　十一　　　月　　二十六　　日
附圖：
